【裁判字號】    98,台上,5355
【裁判日期】    980917
【裁判案由】    違反懲治走私條例
【裁判全文】
最高法院刑事判決            九十八年度台上字第五三五五號
上  訴  人  甲  ○
            乙○○
            丙○○
共      同
選任辯護人  張志明律師
上列上訴人等因違反懲治走私條例案件，不服台灣高等法院高雄
分院中華民國九十八年七月七日第二審判決（九十八年度上訴字
第五七三號，起訴案號：台灣高雄地方法院檢察署九十七年度偵
字第六三六八號），提起上訴，本院判決如下：
    主  文
上訴駁回。
    理  由
按刑事訴訟法第三百七十七條規定，上訴於第三審法院，非以判
決違背法令為理由，不得為之。是提起第三審上訴，應以原判決
違背法令為理由，係屬法定要件。如果上訴理由書狀並未依據卷
內訴訟資料，具體指摘原判決不適用何種法則或如何適用不當，
或所指摘原判決違法情事，顯與法律規定得為第三審上訴理由之
違法情形，不相適合時，均應認其上訴為違背法律上之程式，予
以駁回。本件原審審理結果，認為上訴人甲○、乙○○、丙○○
等三人，夥同成年人陳清男、夏順情（均由第一審通緝）駕駛「
海豐一號」漁船（下稱系爭漁船），共同自大陸地區走私如原判
決附表（下稱附表）所載之漁貨管制物品進口之犯行明確，因而
撤銷第一審科刑之判決，改判仍論處上訴人等以共同私運管制物
品進口逾公告數額罪刑（甲○，累犯）及為相關從刑之諭知，已
詳敘其調查、取捨證據之結果及憑以認定犯罪事實之心證理由。
並就上訴人等否認犯行之供詞及其等所辯各語認非可採，予以論
述指駁。從形式上觀察，尚無足以影響判決結果之違背法令之情
形存在。上訴人等之上訴意旨略稱：(一)、原判決雖認定系爭漁船
於民國九十五年十二月十七日安裝航程紀錄器，然未查明該紀錄
器有無記錄航跡圖功能，即逕以航程紀錄器之航跡圖及航跡圖所
記載之經緯度，認定為系爭漁船之航程、經緯度，自失依據；又
其事實欄記載上訴人等駕駛系爭漁船，係於九十七年一月二日報
關出港，同月二十六日沿大陸地區海岸，向東北方前進；理由欄
卻謂係九十七年一月四日出港，同月二十九日沿大陸地區海岸，
向東北方前進，前後不一；復未查明附表所列之漁貨產品，於扣
除冰水重量後，有無逾公告數額；且如若系爭漁船確有靠岸大陸
福建地區，則上訴人等如何購買、搬運附表之漁貨，原判決悉未
說明，不無理由欠備。(二)、上訴人等直航至大陸地區，另觸犯台
灣地區與大陸地區人民關係條例第八十條第一項犯行，原判決未
予審究，有已受請求之事項未予判決之違誤。(三)、卷內航跡圖有
三份，是否均具備特信性文書之例行性要件，原審未予調查審認
，即認定有證據能力，且就採為判斷依據之行政院農業委員會漁
業署（下稱漁業署）九十七年十一月二十七日漁二字第09712256
24號函所附經緯度航跡紀錄，亦未說明其得為證據之理由，均屬
理由未備。另原審置上訴人等聲請調取系爭漁船之九十六年、九
十七年購油紀錄於不顧，併有調查未盡之違法等語。惟查：(一)、
原判決依憑漁業署九十七年八月十二日漁二字第0971215052號函
旨，業於理由內說明上訴人等所駕駛之系爭漁船，為依「漁業動
力用油優惠油價標準」請領漁業用油補助，已於九十五年十二月
十七日經漁業署安裝航程紀錄器，據以核算漁業動力優惠用油量
等情綦詳，而依上揭函文說明段三、(4)之記載，漁業署並提供第
一審法院關於系爭漁船於裝設航程紀錄器之後，據以購油之航程
資料所顯示之系爭漁船於該期間之航程紀錄圖（即航跡圖）之情
，則系爭漁船所安裝之航程紀錄器，具有記錄航程紀錄圖之功能
，要無疑義。又原判決係綜核卷存證據資料，本於推理之作用，
以上訴人等駕駛系爭漁船出港後，於九十七年一月十三日上午九
時四十七分、一月三十日上午六時八分許，先後二次駛近大陸福
建地區靠岸，而依系爭漁船網板、滑輪生鏽，曳網使用合成纖維
及漁獲與冷凍鐵盤尺寸不合，與一般作業漁船之作業痕跡不符，
且在時間、漁場資源有限情況下，客觀上實無法捕獲得如附表所
示漁獲種類、數量（含冰水共重十三萬四千零七十公斤）之結果
，憑以認定上訴人等係利用上開靠岸大陸福建地區○○段，向大
陸地區漁民購買附表之漁貨私運入境，其取捨論斷並未違背經驗
法則或論理法則，自無違法可言。至於系爭漁船究係何時出港，
及何時沿大陸地區海岸，向東北方前進，原判決此之記載與說明
，縱有微疵，仍無礙於上開基本事實同一性之認定。附表漁貨含
冰水重達十三萬四千零七十公斤，且卷附系爭漁船漁獲計算淨重
表已載明附表漁貨共淨重十萬八千一百五十一公斤，則原判決說
明其遠遠超過管制物品數額之一千公斤，雖稍嫌簡略，究非理由
不備。上訴意旨(一)，徒憑己意，純就事實上之枝節漫為爭辯，並
非合法之第三審上訴理由。(二)、原判決理由已說明上訴人等並不
該當於台灣地區與大陸地區人民關係條例第八十條第一項犯罪之
要件，上訴意旨(二)係就上訴人等之不利益而提起上訴，自非適法
。(三)、原判決依據漁業署所檢送之系爭漁船裝置之航程紀錄器各
段時間船速、經緯度之紀錄與航程紀錄圖，憑以說明上開航程紀
錄器，係透過紀錄器內建之全球衛星定位系統，記錄漁船航跡資
料，可隨時登錄漁船出海作業之實際航跡，包括時間、經緯度，
且於紀錄器操作過程中，並無人為外力介入，故不存在人對過去
事物常發生之主觀上知覺、記憶錯誤之危險等情，而得為證據之
理由，並無不合。又原審及第一審關於同一航程紀錄器之疑義，
曾多次函請主管機關漁業署為解釋，故除去該署九十七年十一月
二十七日漁二字第0971225624號函附資料之此部分證據，自仍應
為同一之認定。另原審業已依上訴人等之聲請調取系爭漁船九十
六年、九十七年間之購油紀錄，此有漁業署九十八年六月八日漁
二字第0981237675號函可稽。上訴意旨(三)，或就原判決已說明之
事項，或未依卷證資料指摘原判決違法，自不得認係適法之第三
審上訴理由。其他上訴意旨經核則係置原判決所為明白論斷於不
顧，或仍持已為原判決指駁之陳詞再事爭辯，或對於事實審法院
取捨證據與自由判斷證據證明力之職權行使，徒以自己之說詞，
任意指摘為違法；或就無關判決結果之枝節事項，漫為爭執。均
難認已符合首揭法定之第三審上訴要件。本件上訴為違背法律上
之程式，俱應予駁回。
據上論結，應依刑事訴訟法第三百九十五條前段，判決如主文。
中    華    民    國  九十八  年    九    月   十七   日
                      最高法院刑事第十三庭
                          審判長法官  賴  忠  星
                                法官  呂  丹  玉
                                法官  吳      燦
                                法官  施  俊  堯
                                法官  蔡  名  曜
      本件正本證明與原本無異
                                      書  記  官
中    華    民    國  九十八  年    九    月  二十一  日
                                                      Ｅ


司法院資訊處製作；財團法人民間司法改革基金會備份。
